臺灣花蓮地方法院刑事判決　　　　　　　 96年度訴字第117號
公　訴　人　臺灣花蓮地方法院檢察署檢察官
被　　　告　甲○○
上列被告因詐欺等案件，經檢察官提起公訴（95年度偵字第3323
號），本院判決如下：
    主  文
甲○○行使偽造私文書，足以生損害於他人，累犯，處有期徒刑
壹年，減為有期徒刑陸月，如易科罰金，以銀元參佰元即新台幣
玖佰元折算壹日。
金山銀樓信用卡簽帳單上偽造之丙○○署押壹枚沒收。
    事  實
一、甲○○前因竊盜案件，經台灣高等法院花蓮分院判處有期徒
    刑10月確定，甫於民國95年3月9日縮刑期滿執行完畢，仍不
    知悔改，於95年5月1日上午10時15分許，在花蓮縣新城鄉大
    漢村七星潭石雕公園前，見丙○○將車號 6899-LH號汽車停
    放在該處後離去，竟意圖為自己不法之所有，破壞丙○○上
    開汽車右前座車門門鎖後，竊取丙○○置於該車內之背包1
    個、數位相機1部、皮夾1個（內有現金新台幣〈下同〉1500
    元、丙○○之身分證、健保卡各1張、駕照2張、安泰銀行信
    用卡、花旗銀行信用卡、富邦銀行信用卡、新光銀行信用卡
    各1張、第一銀行及郵局金融卡各1張）及乙○○之皮夾1個
    （內有現金100餘元、身分證1張及駕照2張、台新銀行及安
    泰銀行之信用卡各1張、玉山銀行、澎湖第二信用合作社及
    郵局之金融卡各1張等物），得手後，復基於意圖為自己不
    法所有及行使偽造私文書之犯意，隨即於同日上午10時55分
    許，在花蓮市○○路142之5號金山銀樓內，出示丙○○上開
    遭竊之駕照及花旗銀行信用卡，佯裝為丙○○，表示要刷卡
    購買價值11040元之金項鍊1條，致使金山銀行老闆劉吉雄陷
    於錯誤，誤認其為丙○○，乃同意其刷卡購物，其遂在信用
    卡簽帳單上偽造丙○○署押1枚後，將該簽帳單交付予劉吉
    雄而行使偽造私文書，劉吉雄並因此交付金項鍊予甲○○，
    足生損害於丙○○、金山銀樓及玉山銀行。
二、案經花蓮縣警察局新城分局報請臺灣花蓮地方法院檢察署檢
    察官偵查起訴。
    理  由
壹、證據能力方面：
    按被告以外之人於審判外之陳述，雖不符刑事訴訟法第159
    條之1至159條之4之規定，而經當事人於審判程序同意作為
    證據，法院審酌該言詞陳述或書面陳述作成時之情況，認為
    適當者，亦得為證據。當事人、代理人或辯護人於法院調查
    證據時，知有第159條第1項不得為證據之情形，而未於言詞
    辯論終結前聲明異議者，視為有前項之同意，同法第159條
    之5定有明文。經查：被告對於證人丙○○、劉吉雄、劉明
    治、洪瑞宏、劉明通於警詢之陳述，或同意作為證據，或未
    於言詞辯論終結前聲明異議，本院審酌其等警詢筆錄作成時
    之情形，均認適當，自得採為證據，合先敘明。
貳、實體方面
一、訊據被告甲○○坦承上開行使偽造私文書及詐欺取財部分之
    犯行，惟矢口否認竊盜之犯行，辯稱：當天伊在工作，係在
    工地撿到信用卡後才持之盜刷購物，並未行竊云云。經查：
    (一)上開丙○○所駕駛之汽車門鎖遭人破壞，車內財物被竊，
      並經他人持被竊之花旗銀行信用卡盜刷購買價值11040 元
      物品之事實，業據證人丙○○於警詢中證述甚詳。而被告
      持丙○○前揭遭竊之花旗銀行信用卡至金山銀樓購買金項
      鍊等節，亦據證人即金山銀樓老闆劉吉雄於警詢中證述翔
      實，並有被告偽造丙○○署押之信用卡簽帳單 1張及翻拍
      照片 2張在卷可參。是被告有上開行使偽造私文書及詐欺
      取財之犯行，已甚明確。
    (二)被告雖以前詞置辯。然依據證人即被告於案發當時之同事
      洪瑞宏、證人即被告於案發當時之老闆劉明治於警詢之證
      詞，渠等就被告於丙○○遭竊之際，是否人在工地乙節，
      或稱不記得，或根本未與被告在一起，亦不能確定。是被
      告並無不在場證明。
    (三)又被告於本院行準備程序時係供稱：伊在工地撿到信用卡
      ，當時伊僅看到身分證及信用卡等語。然被告持丙○○遭
      竊之信用卡盜刷時，係出示駕照，而非身分證，已據證人
      劉吉雄於警詢中指證確明。是被告上開所辯，已非事實。
      再者，證人丙○○於警詢中係證稱：其於95年5月1日上午
      10時15分許，將汽車停放在七星潭石雕公園前，迨同日上
      午11時10分許始發現遭竊等語。而被告於本院審理時供稱
      ：「（審判長問：你在何處盜刷？離你工作地點多遠？）
      走路要10分鐘左右的時間，我當天是用走的去盜刷。」、
      「（檢察官問：你於工作旁邊沙堆撿到背包，當時你有無
      馬上打開看撿到什麼？）當時我人繼續工作。」、「（檢
      察官問：從你撿到皮包打開看之後，到你拿著皮包離開工
      地，這中間隔了多久時間？）約半個小時左右，我才拿信
      用卡與證件往銀樓方向走。」是被告於檢察官質問時，就
      檢察官稱其撿到背包部分，予以默認，並未爭執。則其就
      撿到之物，前後所述均不相同，實難採信。復參以被告盜
      刷時間為95年5月1日上午10時55分，此有信用卡簽帳單1
      張附卷足佐。縱使認為丙○○於該日上午10時15分許離開
      汽車後，立即遭竊，距離被告盜刷時間（同日上午10時55
      分），亦僅僅只有40分鐘而已。然被告上開所述自撿到皮
      包至步行到銀樓盜刷信用卡為止，所經過之時間，顯已逾
      40分鐘。若再加上被告陳稱當時伊係在花蓮市○○街工地
      ，距離丙○○遭竊地點（花蓮縣新城鄉七星潭石雕公園前
      ）之車程時間，更是遠遠超過40分鐘。則被告焉可能在丙
      ○○皮包遭竊之前即在博愛街工地內拾得丙○○皮包？凡
      此，均在在證明被告所述信用卡等物係拾得之物，並非竊
      盜所得云云，委不足取。反自丙○○於花蓮縣新城鄉七星
      潭停車後短短40分鐘，丙○○遭竊之信用卡即經被告持至
      花蓮市○○路銀樓完成刷卡購物，足證被告實為下手行竊
      之人，否則扣除行竊之人需迨丙○○下車並視線已遠離該
      車，而不致發覺其行竊之際，始得下手行竊之時間、自七
      星潭至花蓮市○○路金山銀樓之車程時間、被告選購金項
      鍊所需時間，以及被告交付信用卡予銀樓老闆刷卡完成所
      需時間後，所剩餘之時間已寥寥無幾，若非被告下手行竊
      ，他人實難在此短短時間內完成上開行為。
    (四)綜上所述，被告所辯，均為卸責之詞，不足採信。本件事
      證明確，被告犯行已堪認定，應依法論科。
二、查被告行為後，刑法部分條文業於95年7月1日修正施行，又
    參酌最高法院95年5月23日刑事庭第8次會議決議中關於法律
    變更之比較適用原則：於比較時應就罪刑有關之共犯、未遂
    犯、想像競合犯、牽連犯、連續犯、結合犯，以及累犯加重
    、自首減輕暨其他法定加減原因（如身分加減）與加減比例
    等一切情形，本於統一性及整體性原則，綜其全部罪刑之結
    果而為比較。本案涉及法律變更部分經附表所示比較新舊法
    之結果，修正後之規定並非較有利於被告，是依刑法第2條
    第1項前段規定，有關修正部分自應一體適用修正前刑法之
    規定。核被告所為，係犯刑法第320條第1項竊盜罪、同法第
    216條、第210條行使偽造私文書罪及同法第339條第1項詐欺
    取財罪（原起訴法條記載刑法第339條第3項、第2項部分業
    經蒞庭檢察官更正為刑法第339條第1項）。其偽造署押為偽
    造私文書之階段行為、偽造私文書後持以行為，其偽造之低
    度行為為行使之高度行為所吸收，均不另論罪。被告所犯上
    開三罪間，有方法目的之牽連關係，應依修正前刑法第55條
    牽連犯之規定，從一重之行使偽造私文書罪論處。再被告曾
    因竊盜案件，經台灣高等法院花蓮分院判處有期徒刑10月確
    定，於95年3月9日縮刑期滿執行完畢，此有台灣高等法院被
    告前案紀錄表乙份附卷足稽，其於有期徒刑執行完畢後，5
    年內再犯本件有期徒刑以上之罪，為累犯，應依法加重其刑
    。爰審酌被告犯罪之動機、手段、竊得之財物、所生之危害
    ，及犯後僅坦承部分犯行，餘則猶飾詞狡辯之態度等一切情
    狀，量處如主文所示之刑，以示懲儆。至被告所偽造之金山
    銀樓信用卡簽帳單，因已交付金山銀樓，而非被告所為，自
    無從宣告沒收，但其上所偽造之丙○○署押 1枚，應依刑法
    第219條宣告沒收。末查，本件被告犯罪時間在96年4月24日
    以前，所犯合於中華民國96年罪犯減刑條例第2條第1項第3
    款之規定，爰減其宣告刑2分之1，並就減得後之刑諭知易科
    罰金之折算標準。
據上論斷，應依刑事訴訟法第299條第1項前段，刑法第2條第1項
前段、第320條第1項、第210條、第216條、第339條第1項、第21
9條，修正前刑法第55條、第47條、第41條第1項前段，罰金罰鍰
提高標準條例第1條前段、修正前罰金罰鍰提高標準條例第2條，
現行法規所定貨幣單位折算新台幣條例第2條，中華民國96年罪
犯減刑條例第2條第1項第3款、第7條、第9條，判決如主文。
本案經檢察官李子春到庭執行職務。
中　　華　　民　　國　　96　　年　　9 　　月　　5 　　日
　　　　　　　　　      臺灣花蓮地方法院刑事第一庭
                            審判長法　官  張 健 河
                                  法  官  吳 韻 馨
                                  法  官  李 世 華
上列正本證明與原本無異。
如對本判決不服，應於送達後10日內，向本院提出上訴狀（應抄
附繕本）告訴人或被害人如對於本判決不服者，應具備理由請求
檢察官上訴，其上訴期間之計算係以檢察官收受判決正本之日期
為準。
                                  書記官
中　　華　　民　　國　　96　　年　　9 　　月　　6 　　日
附表：
┌───┬────────┬────────┬──────┐
│比較法│修正前規定於本案│修正後規定於本案│依從舊從輕原│
│條    │適用之法律效果  │適用之法律效果  │則比較結果  │
├───┼────────┼────────┼──────┤
│刑法第│依修正前罰金罰鍰│如易科罰金，以新│修正前之規定│
│41條第│提高標準條例第 2│臺幣1千元、2千元│較有利於被告│
│1項前 │條（現已刪除）規│或3千元折算1日  │            │
│段    │定，易科罰金數額│                │            │
│      │提高為 100倍，即│                │            │
│      │易科罰金，係以銀│                │            │
│      │元3百元即新臺幣9│                │            │
│      │百元折算1日。   │                │            │
├───┼────────┼────────┼──────┤
│刑法第│受有期徒刑之執行│受徒刑之執行完畢│依修正前後之│
│47條  │完畢，或受無期徒│，或一部之執行而│規定，均構成│
│      │刑或有期徒刑一部│赦免後，五年以內│累犯。修正後│
│      │之執行而赦免後，│故意再犯有期徒刑│之規定並未有│
│      │五年以內再犯有期│以上之罪者，為累│利於被告。  │
│      │徒刑以上之罪者，│犯，加重本刑至二│            │
│      │為累犯，加重本刑│分之一。        │            │
│      │至二分之一。    │                │            │
├───┼────────┼────────┼──────┤
│刑法第│犯一罪而其方法或│刪除牽連犯之規定│修正前之規定│
│55條  │結果之行為犯他罪│，原則上依數罪併│，有利於被告│
│      │名者，從一重處斷│罰。            │。          │
│      │（即修正前依牽連│                │            │
│      │犯之規定，僅論以│                │            │
│      │一罪）。        │                │            │
├───┴────────┴────────┴──────┤
│綜合比較結果：修正後之刑法並非較有利於被告，本案有關修正│
│部分應一體適用修正前刑法。                              │
└────────────────────────────┘
附錄本判決論罪之法律條文：
中華民國刑法第320條第1項
意圖為自己或第三人不法之所有，而竊取他人之動產者，為竊盜
罪，處 5 年以下有期徒刑、拘役或 5 百元以下罰金。
中華民國刑法第339條第1項
意圖為自己或第三人不法之所有，以詐術使人將本人或第三人之
物交付者，處5年以下有期徒刑、拘役或科或併科1千元以下罰金
。
中華民國刑法第210條
偽造、變造私文書，足以生損害於公眾或他人者，處 5 年以下有
期徒刑。
中華民國刑法第216條
行使第 210 條至第 215 條之文書者，依偽造、變造文書或登載
不實事項或使登載不實事項之規定處斷。
